【裁判字號】    89,易,3297
【裁判日期】    900412
【裁判案由】    詐欺等
【裁判全文】
臺灣高雄地方法院刑事判決                        八十九年度易字第三二九七號
    公  訴  人  臺灣高雄地方法院檢察署檢察官
    被      告  甲○○
    選任辯護人  顏福松
右列被告因詐欺等案件，經檢察官提起公訴（八十九年度偵緝字第二二四號），本院
判決如左：
    主  文
甲○○連續行使偽造私文書，足以生損害於他人，處有期徒刑拾月，緩刑貳年。如附
表所示偽造之信用卡簽帳單伍張上偽造之署押共拾枚均沒收。
    事  實
一、甲○○意圖為自己不法之所有，於民國八十七年十一月中旬某日，在高雄市三民
    區○○○路一八三號所任職之三陽汽車公司十全店內，利用乙○○不注意之際，
    自乙○○公事包內竊取其所有之中興銀行、慶豐銀行及富邦銀行之信用卡共三張
    ，得手後復基於概括之犯意，意圖為自己不法之所有，自八十七年十一月十五日
    起至同年十一月二十六日止，連續在高雄地區如附表所示之商店，以上開信用卡
    盜刷購物五次，並連續於簽帳單五張（一式二聯）上偽造乙○○之簽名共十枚後
    ，交予各該商店，使特約商店誤甲○○為信用卡之合法持有人而交付財物，消費
    金額共計新台幣四萬一千一百十八元，足以生損害於乙○○、特約商店及發卡銀
    行。事後再將所竊取之信用卡放回乙○○之公事包內，惟仍遭乙○○查覺上情。
二、案經被害人乙○○訴由高雄市政府警察局三民第一分局移送台灣高雄地方法院檢
    察署檢察官偵查起訴
    理  由
一、訊據被告甲○○固不否認有於右揭時地刷卡消費並於簽帳單上簽名之事實，惟矢
    口否認有前何竊盜、偽造文書及詐欺之犯行，辯稱：伊與乙○○原係好友，是因
    缺錢，才向乙○○商借信用卡使用，伊有得到乙○○之同意才刷卡云云。然查：
（一）右揭犯罪事實業據告訴人乙○○於警、偵訊及本院審理中指述綦詳，核與證人
      即被告之同事丙○○於偵查中結證稱：「我有在廁所門外聽到兩人對話時，他
      （指被告）說他迫不得已，被迫的，所以才如此做」等語（偵卷八十八年一月
      十九日訊問筆錄）及本院審理中到庭結證：「事後甲○○在廁所向乙○○說他
      因週轉不靈，迫不得已才這樣做，要乙○○給他機會」等語（九十年二月十五
      日訊問筆錄）相符；至告訴人於偵查中雖曾指訴於八十八年十一月十九日發現
      被告怪怪的，隔日被告即承認偷其信用卡等語，其指訴之時間雖與警訊所訴之
      八十八年十一月二十七日、二十八日不盡相符，然所訴之二次時間相距僅約一
      週，參以人之記憶本常因時間有所出入，如非加以特別記錄，其多次陳述之間
      縱略有差異，亦符常情，尚難據此認為告訴人及證人之證詞為不可採。
（二）再查，被告辯稱伊與告訴人和解交付之二十萬元係由丙○○分得其中十萬元，
      故丙○○始為虛偽證言云云。惟查，丙○○證稱因和解當日乙○○忘記帳號，
      故由其提供自己帳戶供被告匯款之用，事後已於八十九年四月十四日轉帳匯予
      乙○○，其並未取得上開金錢等語明確（同上訊問筆錄），並有慶豐銀行九十
      年二月（誤載為十二月）二十三日慶銀民第二十一號函檢送之存款往來明細表
      一份及丙○○、乙○○存摺明細二份在卷可稽，是上開和解款項並未由丙○○
      保有甚明，被告辯稱丙○○因分得和解款項而為虛偽陳述云云，顯係憑空臆測
      ，委無足採。
（二）再查，被告於偵查中供稱：刷卡是簽告訴人姓名，他（乙○○）也在場，伊對
      信用卡比較認識，所以由伊簽名云云（偵卷八十九年一月二十五日訊問筆錄）
      。惟衡諸事理，縱如被告所辯合法持卡人亦在現場，復無不能親自簽名之情事
      ，斷無由他人代為簽名之理，是被告所辯與常理未合，尚難採信。參以檢察官
      於八十九年四月十一日偵查中，使告訴人與被告對質，再次詢問被告是否經告
      訴人同意將信用卡借予其刷卡，被告即不再以有得告訴人同意等語置辯等情，
      顯見被告所辯，顯係卸責之詞，委無足採。此外復有簽帳單影本五紙、中興銀
      行、慶豐銀行及富邦銀行覆函三紙附卷可資佐證，事證明確，被告竊盜、詐欺
      取財及偽造署押之犯行均堪認定。
二、按信用卡簽帳單性質上係用以表示持卡人同意其上所載消費項目及金額之意之證
    明，依刑法第二百二十條第一項之規定，應以文書論。核被告所為係犯刑法第三
    百二十條第一項竊盜罪、第三百三十九條第一項詐欺取財罪及第二百十六條、第
    二百十條行使偽造私文書罪。其偽造署押為偽造私文書之部分行為，偽造私文書
    之低度行為為行使之高度行為所吸收，均不另論罪。公訴意旨認被告偽造簽名於
    簽帳單上之行為係犯刑法第二百十七條第一項之偽造署押罪等情，固屬卓見，惟
    查，信用卡簽帳單既具文書之性質，已如前述，被告於簽帳單上偽簽告訴人簽名
    ，並持以行使，其所為顯係違犯同法第二百十六條、第二百十條之行使偽造私文
    書罪。公訴意旨未斟酌此點，認被告所犯係刑法第二百十七條之偽造署押罪，尚
    有未洽，惟其社會基本事實相同，本院自應予審理，並變更起訴法條。被告多次
    詐欺取財及行使偽造私文書犯行，時間緊接，所犯係構成要件相同之罪，顯係基
    於概括犯意為之，均應連續犯之規定論以一罪，並加重其刑。又所犯三罪間，有
    方法目的之牽連關係，應依刑法第五十五條之規定，從一重之連續行使偽造文書
    罪處斷。公訴人雖僅就被告如附表編號一至編號三之三次盜刷信用卡犯行提起公
    訴（合計盜刷金額二萬七千五百十八元），然檢察官就犯罪事實一部起訴者，其
    效力及於全部，本件被告如附表編號四、五部分之犯罪事實，與前揭論罪科刑之
    部分，有連續犯之關係，為裁判上一罪，已如前述，本院自應一併加以裁判。審
    酌被告犯罪之動機、目的、手段，其品性、生活狀況、智識程度、犯罪所生之損
    害，及犯罪後已與告訴人達成和解賠償其損失等一切情狀，量處如主文所示之刑
    ，以資懲儆。又被告前未曾受有期徒刑以上刑之宣告，因一時失慮，偶罹刑典，
    經此刑之宣告後，應知警惕而無再犯之虞，本院因認暫不執行其刑為當，予以宣
    告緩刑二年，用啟自新。被告於簽帳單五紙（一式二聯）上所偽造之署押共十枚
    ，雖未扣案，然不能證明業已滅失，應依刑法第二百十九條宣告沒收。
據上論斷，應依刑事訴訟法第二百九十九條第一項前段、第三百條、刑法第五十六條
、第二百十六條、第二百十條、第三百二十條第一項、第三百三十九條第一項、第五
十五條、第二百十九條、第七十四條第一款、罰金罰鍰提高標準條例第一條前段、第
二條，判決如主文。
本案經檢察官林美靜到庭執行職務。
中      華      民      國    九  十    年      四      月    十  二    日
                                  臺灣高雄地方法院刑事第三庭
                                      法  官  葉  啟  洲
右正本證明與原本無異。
如不服本判決，應於判決送達後十日內，向本院提出上訴狀。
                                      書記官  盧  雅  婷
中      華      民      國    九  十    年      四      月    十  八    日
附錄本判決之論罪法條：
刑法第二百十條
偽造、變造私文書，足以生損害於公眾或他人者，處五年以下有期徒刑。
刑法第二百十六條
行使第二百十條至第二百十五條之文書者，依偽造、變造文書或登載不實事項或使登
載不實事項之規定處斷。
附表
┌───┬───────┬────────────┬──────────┐
│編號  │消費日期      │  特約商店              │ 消費金額           │
├───┼───────┼────────────┼──────────┤
│ 一   │ 87,11,15     │JIA CHE PACKAGE STORE   │ 14850元            │
├───┼───────┼────────────┼──────────┤
│ 二   │ 87,11,15     │同右                    │ 9990元             │
├───┼───────┼────────────┼──────────┤
│ 三   │ 87,11,16     │梅上天茶藝館            │ 2678元             │
├───┼───────┼────────────┼──────────┤
│ 四   │ 87,11,16     │正典皮件精品公司        │ 7000元             │
├───┼───────┼────────────┼──────────┤
│ 五   │ 87,11,26     │盧森堡飲料店            │ 6600元             │
├───┼───────┼────────────┼──────────┤
│合計  │              │                        │ 41118元            │
└───┴───────┴────────────┴──────────┘


司法院資訊處製作；財團法人民間司法改革基金會備份。
